臺灣新竹地方法院民事簡易判決　　　　96年度竹簡字第1239號
原　　　告　甲○○
被　　　告　薛耀宗即維翊企業社
上列當事人間請求給付票款事件，本院於民國九十六年十二月十
七日辯論終結，判決如下：
    主  文
被告應給付原告新台幣柒拾萬元，及其中新台幣肆拾萬元部分自
民國九十五年九月十八日起至清償日止，按年息百分之五計算之
利息，及其中新台幣拾萬元部分自民國九十五年十月十七日起
至清償日止，按年息百分之五計算之利息。
訴訟費用由被告負擔。
本判決第一項得假執行。但被告如以新臺幣柒拾萬元為原告預供
擔保後，得免為假執行。
    事實及理由
一、原告起訴主張：
（一）原告持有被告簽發如附表所示支票二紙，詎屆期提示均未
      獲兌現，爰依票據之法律關係，請求被告給付新台幣（下
      同）七十萬元，及其中四十萬元部分自民國九十五年九月
　　　十八日起至清償日止，按年息百分之五計算之利息，及其
　　　中三十萬元部分自民國九十五年十月十七日起至清償日止
　　  ，按年息百分之五計算之利息。
（二）對被告抗辯所為之陳述：
      原告持有如附表所示支票二紙係於九十六年九月十四日聲
      請發支付命令，請求權時效尚未消滅。又系爭二紙支票係
      訴外人孫文彬持向原告借款時所交付，訴外人胡靜琇對另
　    訴外人孫文彬提出詐欺告訴之案件，業經臺灣新竹地方法
      院檢察署檢察官為不起訴處分。
二、被告抗辯：
    系爭支票係被告簽發交給訴外人胡靜琇使用，訴外人胡靜琇
    表示與另訴外人孫文彬之間尚有糾紛，故訴外人胡靜琇叫被
    告不要付款，訴外人胡靜琇對另訴外人孫文彬提出詐欺告訴
    之案件，確經臺灣新竹地方法院檢察署檢察官為不起訴處分
    。又被告短時間內無力付款，原告持有之系爭二紙支票亦已
    罹於時效而消滅，被告得拒絕給付。為此，爰聲明請求駁回
    原告之訴，如受不利之判決，被告願供擔保請准宣告免為假
    執行。
三、法院之判斷：
（一）原告主張之前揭事實，業據提出附表所示支票及退票理由
      單各二份、臺灣新竹地方法院檢察署檢察官九十六年度偵
      緝字第六七四號不起訴處分等影本為證，復為被告所不爭
      執，自堪信屬實。
（二）按票據債務人不得以自己與發票人或執票人之前手間所存
      抗辯之事由對抗執票人，但執票人取得票據出於惡意者，
      不在此限，票據法第十三條定有明文。又按票據乃文義證
      券及無因證券，故票據上之權利義務，悉依票據上所載文
      義定之，與其基礎之原因關係各自獨立。票據上權利之行
      使，不以其原因關係存在為前提，是以執票人行使票據權
      利時，就其基礎之原因關係確係有效存在，並不負舉證責
      任。若票據債務人以自己與發票人或執票人前手間所存抗
      辯之事由，對抗執票人，依票據法第十三條但書規定觀之
      ，固非法所不許，然應由票據債務人就執票人取得票據出
      於惡意負舉證責任。經查，被告既自承簽發系爭附表二紙
      支票交付訴外人胡靜琇使用，則兩造間即非直接前後手關
      係，且被告亦未抗辯原告係惡意受讓系爭附表二紙支票，
      揆諸前揭說明，被告自不得以自己與訴外人胡靜琇間或訴
      外人胡靜琇、孫文彬間所存抗辯之事由對抗執票人即原告
      。
（三）第按，債務人對於支付命令於法定期間合法提出異議者，
      支付命令於異議範圍內失其效力，以債權人支付命令之聲
      請視為起訴。民事訴訟法第五百十九條第一項定有明文。
      查本件原告係於九十六年九月十四日向本院聲請發支付命
      令，有聲請狀上本院收狀日期戳章在卷可證，嗣經被告於
　　　法定期間內提出異議，揆諸上開規定，即應以支付命令之
　　　聲請視為起訴，故距系爭附表二紙支票票載發票日，顯尚
　　　未逾一年，其票據債權請求權自尚未罹於時效消滅，被告
  　　此部分之抗辯，亦屬無據。
（四）次按，在票據上簽名者，依票上所載文義負責；發票人應
      照支票文義擔保支票之支付；又執票人向支票債務人行使
      追索權時，得請求自為付款提示日起之利息，如無約定利
      率者，依年利六釐計算，票據法第五條第一項、第一百二
      十六條、第一百三十三條分別定有明文。被告既為系爭附
      表二紙支票之發票人，自應依支票上所載文義負責，自不
      得以短時間內無力付款為抗辯。從而，原告依票據之法律
      關係，請求被告給付系爭附表二紙支票票款共七十萬元，
      及上開得請求依年利六釐計算之範圍內，各如自如附表所
      示提示日起至清償日止，均按年息百分之五計算之利息，
      自洵屬有據，應予准許。
四、本件係依民事訴訟法第四百二十七條第二項適用簡易訴訟程
    序所為被告敗訴之判決，應依同法第三百八十九條第一項第
    三款規定，依職權宣告假執行；又被告陳明願供擔保請准宣
    告免為假執行，經核並無不合，爰依同法第三百九十二條第
    二項規定，酌定相當之擔保金額准許之。
五、據上論結：本件原告之訴為有理由，依民事訴訟法第四百三
    十六條第二項、第七十八條、第三百八十九條第一項第三款
    、第三百九十二條第二項，判決如主文。
中　　華　　民　　國　九十六　年　　十二　月　三十一　日
                  　　　　　　臺灣新竹地方法院新竹簡易庭
                  　　　　　　　　法　官　汪銘欽
以上正本係照原本作成。
如對本判決上訴，須於判決送達後二十日內向本院提出上訴狀。
中　　華　　民　　國　九十六　年　　十二　月　三十一　日
                                  書記官　林淑瑜
┌──────────────────────────────────────────────────────┐
│附表：                                                                                                      │
├─┬─────────┬─────────┬─────┬─────┬────────┬────────┬──┤
│編│  發    票    人  │  付    款    人  │發  票  日│提  示  日│ 票  面  金  額 │ 支  票  號  碼 │背書│
│號│                  │                  │          │          │   （新台幣）   │                │人  │
├─┼─────────┼─────────┼─────┼─────┼────────┼────────┼──┤
│１│維翊企業社薛耀宗  │第一銀行竹科分行　│95年9月15 │95年9月18 │四十萬元        │XA0000000       │    │
│  │                  │　　　　          │日        │日        │                │                │    │
├─┼─────────┼─────────┼─────┼─────┼────────┼────────┼──┤
│２│維翊企業社薛耀宗  │第一銀行竹科分行　│95年9月25 │95年10月17│三十萬元        │XA0000000       │    │
│  │                  │竹分行            │日        │日        │                │                │    │
└─┴─────────┴─────────┴─────┴─────┴────────┴────────┴──┘
